【裁判字號】    89,訴,2667
【裁判日期】    900814
【裁判案由】    偽造文書
【裁判全文】
臺灣高雄地方法院刑事判決                        八十九年度訴字第二六六七號
    公  訴  人  臺灣高雄地方法院檢察署檢察官
    被      告  乙○○
                丙○○
右列被告因偽造文書案件，經檢察官提起公訴（八十八年度偵字第二二八四一號、八
十九年度偵字第八九四七號），本院判決如左：
    主  文
乙○○行使偽造私文書，足以生損害於公眾及他人，處有期徒刑參月，如易科罰金，
以參佰元折算壹日。附表編號一所示之物沒收。
丙○○連續行使偽造私文書，足以生損害於公眾及他人，累犯，處有期徒刑肆月，如
易科罰金，以參佰元折算壹日。附表編號二、三所示之物沒收。
    事  實
一、乙○○於民國八十八年九月十二日下午一時三十七分許，駕駛車號ＸＮ─００三
    號曳引車，途經國道一號三四五公里南向處為警攔車檢查，因乙○○並未考領曳
    引車駕駛執照，為規避受罰，竟假冒為丙○○本人，在警員填發之編號第000
    0000號及第0000000號「內政部警政署國道公路警察局舉發違反道路
    交通管理事件通知單」（以下簡稱「舉發通知單」）二紙之移送聯上「收受通知
    聯者簽章」欄內，偽簽「丙○○」署押各一枚（每份通知單均一式三聯，故偽造
    之署押共計有六枚，詳如附表編號一所示之公警局字（八四）第0000000
    號及第0000000號通知單），表示業已收受該通知單後，將之行使交還開
    單警員處理，足以生損害於警察機關對道路交通管理處罰事件處理之正確性及丙
    ○○。
二、丙○○前於八十六年間，因恐嚇案件，經法院判處有期徒刑七月確定，於八十七
    年八月一日縮刑期滿而執行完畢。丙○○另基於偽造文書之概括犯意，於八十九
    年四月六日凌晨零時十分許，駕駛車號ＸＭ─七三六號營大拖車，途經省道台一
    線橋頭段，因超載遭警攔車稽查，丙○○為逃避受罰，竟假冒為孫添益本人，在
    警員填發之「舉發違反道路交通管理事件通知單」移送聯之「收受通知聯者簽章
    」欄內，偽簽「孫添益」署押一枚（該通知單一式三聯，即通知聯、移送聯、迴
    覆聯，故偽造之署押共計三枚，詳如附表編號二所示之八八公警局交字第一Ｏ一
    一四六八二號通知單），表示業已收受該通知單，並將之行使交還開單之警員處
    理，足以生損害於於警察機關對道路交通管理處罰事件處理之正確性及孫添益；
    嗣於同年四月十八日晚間七時許，丙○○駕駛前開營大拖車，途經國道一號中山
    高速公路三六一公里北向處，因夜間未使用照明燈遭警攔車稽查，丙○○又因其
    駕駛執照已遭吊扣，承前之相同犯意，在警員填發之「舉發違反道路交通管理事
    件通知單」移送聯之「收受通知聯者簽章」欄內，假冒為孫添益本人而偽簽「孫
    添益」之署押一枚（該通知單一式三聯，故偽造署押共計三枚，詳如附表編號三
    所示之公警局交字第Ｚ00000000號通知單），表示業已收受該通知單後
    ，將之行使交還開單之警員處理，亦足以生損害於於警察機關對道路交通管理處
    罰事件處理之正確性及孫添益。
三、案經國道公路警察局第五警察隊移送臺灣高雄地方法院檢察署檢察官偵查起訴。
    理  由
一、訊據被告乙○○固供承涉有如右揭事實一所載之偽造文書犯行，然辯稱：僅於其
    中一張「公警局字八四第0000000號」之舉發通知單「移送聯」上偽造「
    丙○○」之署名，另一張編號「第0000000號」通知單上之署名，是遭查
    獲後被帶到警察局時，警察才叫我簽「丙○○」的名字云云；被告丙○○則坦承
    涉有右揭事實二所載之犯行。經查：
（一）右揭事實一部分，業據被告乙○○於警訊及偵查中坦承不諱，核與證人即案發
      當時對其開單之國道公路警察局第五隊岡山分隊警員甲○○所證述之情節相符
      （參照本院八十九年十二月七日審判筆錄），並有如附表一所示之「內政部警
      政署國道公路警察局舉發違反道路交通管理事件通知單」共二份在卷可稽，觀
      諸前開二紙通知單編號係連號，其上所載違規時間、違規地點、填單日期、開
      單警員姓名等內容均相同，且筆跡墨水顏色亦無不同，顯見應係警員同時開單
      舉發，此情亦業據證人甲○○證述明確，是以被告乙○○嗣於本院最後一次審
      理時始辯稱僅於其中一張舉發通知單上偽造「丙○○」署名云云，顯難以採信
      。
（二）右揭事實二部分，除被告乙○○之自白外，並有附表編號二、三所示之舉發通
      知單二份在卷可憑，是以其犯行自堪認定。
綜上所述，本案事證明確，被告二人之犯行均堪以認定。
二、按被告二人於警員製作違反道路交通管理事件通知單之移送聯上「收受通知聯者
    簽章」欄，分別偽簽「丙○○」、「孫添益」之署押後，交回取締之警員，係表
    示已收到該違規通知單之證明，有收據之性質，且均足以生損害於警察機關對道
    路交通管理處罰事件處理之正確性及丙○○、孫添益，其性質上應以私文書論。
    又被告二人將上開通知單交回警員時，則有行使該私文書之意思與行為（參照最
    高法院七十七年度台上字第四一一三號判決與台灣高等法院八十五年度上訴字第
    一四九Ｏ號判決意旨），故核其二人所為，均係犯刑法第二百十六條、第二百十
    條之行使偽造私文書罪。其二人偽造署押之行為，均為其偽造私文書之階段行為
    ，又其等偽造私文書之低度行為，應為其後行使之高度行為所吸收，均不另論罪
    。又被告丙○○先後二次偽造私文書之行為，乃時間緊接、方法相同，觸犯構成
    要件相同之罪，顯係基於概括犯意反覆為之，為連續犯，應論以一罪並依法加重
    其刑。公訴人於起訴法條贅引刑法第二百二十條一節，按被告二人於舉發通知單
    移送聯「收受通知聯者簽章」欄內冒簽他人姓名，係表示已收到該違規通知單之
    意思表示及收受之事實，該簽名部分即具備私文書之性質，非依特約或習慣始足
    認定其用意之證明，是以前開公訴意旨容有未洽，應予更正。查被告丙○○前於
    八十六年間，因恐嚇案件，經法院判處有期徒刑七月確定，於八十七年八月一日
    縮刑期滿而執行完畢，此有台灣高雄地方法院檢察署刑案資料查註紀錄表、本院
    被告院內索引卡紀錄表及台灣高等法院被告全國前案紀錄表，及被告在監在押資
    料查詢表各一紙在卷可憑，其於有期徒刑執行完畢後五年內，再犯本件有期徒刑
    以上之罪，為累犯，應依刑法第四十七條規定加重其刑並遞加重之。爰審酌被告
    丙○○之前開素行，被告乙○○則前無犯罪前科，有其台灣高等法院被告全國前
    案紀錄表一紙在卷可憑，及被告二人之犯罪動機、目的、手段、所生損害，又被
    告丙○○於犯罪後自始坦承犯行，被告乙○○則坦承部分犯行等一切情狀，分別
    量處如主文所示之刑。又於被告等行為之後，刑法第四十一條業於九十年一月十
    日修正公布施行，並於同年月十二日生效，將修正前之刑法第四十一條規定與修
    正後同法第四十一條第一項之規定相互比較後，修正後之刑法第四十一條第一項
    就得宣告易科罰金之範圍較修正前之舊法為廣，是依刑法第二條第一項前段規定
    ，自應適用裁判時較有利於被告之法律即修正後之刑法第四十一條第一項規定，
    均併諭知易科罰金之折算標準。至被告乙○○、丙○○二人各於附表所示「舉發
    違反道路交通管理事件通知單」移送聯上「收受通知聯者簽章」欄內，分別偽造
    之署押（被告乙○○部分，詳如附表編號一所示；被告丙○○部分，詳如附表編
    號二、三所示），應分別依刑法第二百十九條之規定，併予宣告沒收，而其中附
    表編號二部分之舉發通知單，迴覆聯並未扣案，附表編號三部分之舉發通知單，
    其移送聯亦未扣案，然前開舉發通知單一式三聯均以覆寫紙覆寫，亦即未扣案之
    通知單上必亦有被告丙○○所偽造之「孫添益」署押，且既無證據證明前開各聯
    通知單業已滅失，是以仍依法併予宣告沒收，附此敘明。
據上論斷，應依刑事訴訟法第二百九十九條第一項前段，刑法第二條第一項前段，第
五十六條，第二百十六條，第二百十條，第四十七條，第四十一條第一項，第二百十
九條，罰金罰鍰提高標準條例第二條，判決如主文。
本案經檢察官陳瑞堯到庭執行職務。
中      華      民      國      九十      年      八      月    十四    日
        臺灣高雄地方法院刑事第六庭
                                          法  官  周  玉  群
右正本證明與原本無異。
如不服本判決，應於判決送達後十日內，向本院提出上訴狀。
                                          書記官  黃  英  彥
中      華      民      國      九十      年      八      月    十四    日
附表：
┌──┬────────────────────────────────┐
│編號│偽造之署押                                                      │
├──┼────────────────────────────────┤
│一  │公警局字八四第0000000號及第0000000號之「內政部警政│
│    │署國道公路警察局舉發違反道路交通管理事件通知單」移送聯二紙上，「│
│    │於收受通知聯者簽章」欄內，偽造之「丙○○」署押，因該通知單每份均│
│    │一式三聯，故偽造之「丙○○」署押共計六枚（附於八十八年九月十二日│
│    │發文之警卷內）                                                  │
├──┼────────────────────────────────┤
│二  │八八公警局交字第一Ｏ一一四六八二號「內政部警政署國道公路警察局舉│
│    │發違反道路交通管理事件通知單」移送聯上，「收受通知聯者簽章」欄內│
│    │偽造之「孫添益」署押，因通知單為一式三聯，故偽造之「孫添益」署押│
│    │共計三枚（附於八十九年四月十九日發文之警卷內）                  │
├──┼────────────────────────────────┤
│三  │公警局交字第Ｚ00000000號「內政部警政署國道公路警察局舉發│
│    │違反道路交通管理事件通知單」移送聯上，「收受通知聯者簽章」欄內，│
│    │偽造之「孫添益」署押，因通知單為一式三聯，故偽造之「孫添益」署押│
│    │共計三枚（附於八十九年四月十九日發文之警卷內）                  │
└──┴────────────────────────────────┘
附錄本案論罪科刑法條：
刑法第二百十條：
  偽造、變造私文書，足以生損害於公眾或他人者，處五年以下有期徒刑。
刑法第二百十六條：
  行使第二百十條至第二百十五條之文書者，依偽造、變造文書或登載不實事項或使
  登載不實事項之規定處斷。


司法院資訊處製作；財團法人民間司法改革基金會備份。
